【裁判字號】    90,自,673
【裁判日期】    901129
【裁判案由】    侵占
【裁判全文】
臺灣臺北地方法院刑事判決                            九十年度自字第六七三號
    自  訴  人  運泰交通有限公司
    代  表  人  甲○○
    代  理  人  丙  ○
    被      告  乙○○
右列被告因侵占案件，經自訴人提起自訴，本院判決如左：
    主  文
乙○○無罪。
    理  由
一、自訴意旨略以：被告乙○○於民國八十八年七月二十七日，向自訴人運泰交通有
    限公司借用Ｇ七－五九二號營業小客車車牌，掛用於被告所有之裕隆小客車上，
    從事計程車載客營業，雙方約定相關稅金、保險費、罰單等金額先由自訴人墊付
    ，再向被告收取，詎被告自八十九年三月二十五日起即拒付墊款，自訴人多次催
    繳均無結果，遂解除契約，並通知被告結清欠款、交還牌照，惟被告仍置之不理
    ，依然掛用該Ｇ七－五九二號營業小客車車牌在外營業，將該車牌據為己有，因
    認被告涉有刑法第三百三十五條第一項之侵占罪嫌等語。
二、按犯罪事實應依證據認定之，無證據不得推定其犯罪事實；不能證明被告犯罪者
    ，應諭知無罪之判決，刑事訴訟法第一百五十四條、第三百零一條第一項分別定
    有明文。又侵占罪之成立，需被告對自己持有他人之物，有易持有為所有之意思
    及行為，始得成立，亦即被告對於他人之物本僅具持有之關係，但出於不法之所
    有意圖，竟占為已有，以物之所有人自居，享受所有權之內容，或加處分，或加
    使用或收益，始得成占該罪；即刑法上之侵占罪，須持有人變易其原來之持有意
    思而為不法所有之意思，始能成立，如僅將持有物延不交還或有其他原因致一時
    未能交還，既缺乏主觀要件，即難遽以該罪相繩，最高法院著有六十八年台上字
    第三一四六號判例可資參照。
三、經核，自訴人認被告涉犯右揭罪嫌，無非係以汽機車牌照登記書、保險證、臺北
    巿稅捐稽徵處八十九年上、下期、九十年上期使用牌照稅繳款書、台北市計程車
    客運業駕駛人自備車輛參與經營契約書等件影本及證人連森豪可供傳查為其主要
    論據。訊據被告乙○○堅詞否認涉有右揭犯行，辯稱：伊並無將自訴人所有之Ｇ
    七－五九二號營業小客車車牌據為己有之意，係因伊生病，又前往大陸一段時間
    ，才一直未與自訴人連絡，結清欠款並交還車牌，現自訴人墊付之新台幣（下同
    ）六、七萬元，伊已清償五萬元，其餘金額會在一個半月內還清等語。
四、經查，自訴人雖提出汽機車牌照登記書、保險證、臺北巿稅捐稽徵處八十九年上
    、下期、九十年上期使用牌照稅繳款書、台北市計程車客運業駕駛人自備車輛參
    與經營契約書等件影本為證，然此不過僅足以證明該Ｇ七－五九二號車牌確係自
    訴人所有，其為該車牌使用牌照稅之納稅義務人，及被告確有於八十八年七月間
    向自訴人借用該營業小客車車牌使用等情為真，並不足以證明被告就該車牌確有
    易持有為所有，自居為所有人之侵占犯行。嗣被告到庭後所為前開：伊因病及前
    往大陸，致未與自訴人連絡並結清欠款、交還車牌之辯解，業據自訴人代理人到
    庭直承無訛，於本院審理中並稱：「被告所言均實在，確實已經還了我們五萬元
    稅金，也答應一個半月要還其餘的稅金，因為他在大陸生病的期間我們找不到他
    人，我們誤以為他是不是已經跑到中南部去了，以為他把大牌侵占，所以才提起
    本件自訴」等語（見本院九十年十一月二十日筆錄），核與本院向內政部警政署
    入出境管理局函查被告入出境資料，依復函所附資料可知：被告自八十九年七月
    間迄今確有多次入出境紀錄等情相符，有該署九十年十月三十日（九十）警署資
    字第二一一九一七號函所附國人入出境資料整批查詢名單在卷可稽，堪信被告所
    辯可採，本院因認已無傳訊證人連森豪到庭證述之必要。是被告縱然曾經未與自
    訴人連絡、結清欠款及交還車牌，要屬渠等間之民事糾葛，與刑法侵占罪責無涉
    。此外，又查無其他積極證據，足認被告確有侵占車牌之情事，應認不能證明被
    告犯罪，依法應諭知無罪之判決。
據上論斷，應依刑事訴訟法第三百四十三條、第三百零一條第一項，判決如主文。
中      華      民      國    九十      年     十一     月    二十九    日
                                      臺灣臺北地方法院刑事第三庭
                                          法  官  劉  台  安
右正本證明與原本無異。
如不服本判決，應於判決送達後十日內，向本院提出上訴狀。
                                          書記官  張  汝  琪
中      華      民      國    九十      年     十二     月      五      日


司法院資訊處製作；財團法人民間司法改革基金會備份。
